最高法院刑事判決　　　　　　九十四年度台上字第二一一七號
　　上　訴　人　甲○○
　　　　　　　　　　　　路1段.
上列上訴人因違反毒品危害防制條例案件，不服台灣高等法院中
華民國九十一年六月六日第二審判決（九十年度上訴字第三七二
八號，起訴案號：台灣新竹地方法院檢察署八十八年度偵字第六
八三七號），提起上訴，本院判決如下：
    主  文
原判決撤銷，發回台灣高等法院。
    理  由
本件原判決認定上訴人甲○○基於販賣第二級毒品安非他命營利
之概括犯意，先於不詳時間、地點，向綽號「小惠」之不詳姓名
年籍之成年女子，以不詳之價格購得安非他命，再以電話與劉倉
賢聯絡，每次均以重量不詳之安非他命二小包新台幣（下同）二
千元之價格，連續於民國八十八年二月底某日，在新竹市關東國
小販賣安非他命予劉倉賢二次，於八十八年六月間某日，在關東
市場販賣安非他命予劉倉賢一次。又承前販賣安非他命營利之概
括犯意，以電話與臧文華聯絡，每次均係以每小包重量不詳之安
非他命一小包一千元之價格，於八十八年五月中旬某日及同年月
二十五日凌晨零時許，在新竹市○○路○段五二五巷鎮安宮廟口
前及上訴人住處門口，連續二次販賣安非他命予臧文華。嗣於八
十八年五月二十五日凌晨零時三十分許，因臧文華為警查獲而供
出上情及經劉倉賢之檢舉，經警循線於八十八年九月十二日上午
十時三十分許，在新竹市○○路○段五一七號烤乳豬店內，查獲
上訴人並扣得其所有之安非他命二包（淨重二七點八二公克）等
情。因而維持第一審論處上訴人連續販賣第二級毒品（累犯）罪
刑之判決，駁回上訴人在第二審之上訴，固非無見。
惟查：(一)、有罪之判決書，應於理由內記載認定犯罪事實所憑之
證據及其認定之理由，為刑事訴訟法第三百十條第一款所明定。
故有罪之判決書，對於證據之具體內容，及法院本於如何之經驗
法則、論理法則或其他證據法則，而為合理判斷證據之價值及證
明力，並定其取捨與所形成之心證，均應詳為闡析論敘，載明於
理由內。否則即屬判決不載理由，其判決當然為違背法令。原判
決認定上訴人於八十八年二月底，販賣安非他命予劉倉賢二次，
係以劉倉賢供述於八十八年三月間，向上訴人購買安非他命之時
間，依卷內資料及上訴人在押時間相互勾稽，應係八十八年二月
間某日之誤（原判決第四頁第十七至十八行），為其主要論據之
一。然上訴人否認劉倉賢不利伊之供述各情係屬事實，其在原審
之辯護人並具狀辯稱：劉倉賢於八十八年三月一日，曾因其他刑
事案件經警查獲，且經台灣桃園地方法院於同年月三日准予羈押
，迄同年四月十三日始經釋放，上情有劉倉賢之前科紀錄表可證
，足見劉倉賢不利伊之供述各情，並非實在（原審卷第一七八頁
）等語。而稽諸台灣高等法院劉倉賢全國前案紀錄表，其內確有
劉倉賢於八十八年三月三日，經台灣桃園地方法院裁定准予羈押
之記載（第一審卷第二十八頁）。上訴人上開辯解各情是否屬實
？苟上訴人上開辯解各情係屬事實，則劉倉賢不利上訴人供述各
情是否屬實，即尚非全無疑義，尚而待調查釐清。原判決就上情
未詳予調查釐清，復未說明係依憑卷內何項資料，如何與上訴人
在押時間相互勾稽，堪認劉倉賢供述八十八年三月間，向上訴人
購買安非他命之時間，應係八十八年二月間某日之誤，逕以劉倉
賢與事實不盡相符之供述，據以認定上訴人有前揭犯行，其查證
未盡且理由欠備，遽行判決，尚有未合。(二)、證據之取捨及其證
明力之判斷，在不違背經驗法則及論理法則之前提下，應由法院
本於確信自由判斷之，不能僅因被告供述時期有先後不同，即執
為判定證據力強弱之標準。原判決認定上訴人有原判決事實欄所
載之犯行，係以劉倉賢、臧文華供述各情前後雖不盡一致，然依
「案重初供之理論」，應以劉倉賢、臧文華於警訊中之供述為可
採信（原判決第四頁第十四至十八行），為其主要論據之一。然
原判決未說明其就劉倉賢、臧文華前後不一之供述為如何斟酌取
捨，堪認劉倉賢、臧文華於警訊中不利上訴人之供述較屬可採之
理由，逕謂依「案重初供之理論」，應以劉倉賢、臧文華於警訊
中之供述為可採信等情，尚有未洽。(三)、有罪之判決書，對被告
有利之證據不採納者，應說明其理由，為刑事訴訟法第三百十條
第二款所明定。故有罪判決書對於被告有利之證據，如不加採納
，必須說明其不予採納之理由，否則即難謂無判決不備理由之違
誤。是事實審法院應於審判期日就被告否認犯罪所為有利之辯解
事項與證據，予以調查，而於有罪判決理由內詳加論列，否則率
行判決，即屬於法有違。上訴人否認劉倉賢不利伊之供述各情屬
實，辯稱：劉倉賢曾因偷伊機車遭伊修理，其因不滿而為不利伊
之供述等語，而證人田鎮森證稱：劉倉賢與上訴人有恩怨，劉倉
賢叫伊指認上訴人（第一審卷第八十頁）等語。田鎮森上開供述
各情是否屬實？苟田鎮森上開供述各情屬實，則上訴人上開辯解
各語是否不足採信，則尚非全無疑義，仍待調查釐清。原審對上
情未予調查釐清，復未說明田鎮森上開供述各語，何以不能為有
利上訴人認定之理由，其查證未盡且理由欠備，遽行判決，尚有
未合。上訴人上訴意旨指摘原判決不當，尚非全無理由。按第三
審法院應以第二審判決所確認之事實為判決基礎，刑事訴訟法第
三百九十四條第一項前段定有明文。原判決上述之違背法令，影
響於事實之確定，本院無可據以為裁判，應將原判決撤銷，發回
原審法院更為審判。
據上論結，應依刑事訴訟法第三百九十七條、第四百零一條，判
決如主文。
中　　華　　民　　國　九十四　年　　四　　月　二十八　日
                      最高法院刑事第二庭
                          審判長法官  董　明　霈
                                法官  林　茂　雄
                                法官  張　祺　祥
                                法官  呂　永　福
                                法官  洪　文　章
      本件正本證明與原本無異
                                      書  記  官
中　　華　　民　　國　九十四　年　　五　　月　　五　　日
                                                Ａ
